【裁判字號】    89,易,261
【裁判日期】    890515
【裁判案由】    違反著作權法
【裁判全文】
臺灣嘉義地方法院刑事判決                          八十九年度易字第二六一號
    公  訴  人  臺灣嘉義地方法院檢察署檢察官
    被      告  丙○○
    被      告  丁○○
    被      告  戊○○
右列被告因違反著作權法案件，經檢察官提起公訴（八十九年度偵字第一二八三、一
二八四號），本院判決如左：
    主  文
丙○○共同連續明知為侵害著作權之物而意圖營利而交付，處有期徒刑陸月，如易科
罰金，以參佰元折算壹日。扣案如附表所示之盜版雷射唱片伍佰陸拾柒片、錄音帶壹
仟貳佰貳拾壹捲沒收。
丁○○共同明知為侵害著作權之物而意圖營利而交付，累犯，處有期徒刑伍月，如易
科罰金，以參佰元折算壹日。扣案如附表所示之盜版雷射唱片伍佰陸拾柒片、錄音帶
壹仟貳佰貳拾壹捲沒收。
戊○○幫助明知為侵害著作權之物而意圖營利而交付，處有期徒刑伍拾日，如易科罰
金，以參佰元折算壹日。扣案如附表所示之盜版雷射唱片伍佰陸拾柒片、錄音帶壹仟
貳佰貳拾壹捲沒收。
    事  實
一、丁○○於民國八十四年間，因妨害家庭案件，經本院判處有期徒刑三年二月確定
    ，於八十八年一月十九日假釋期滿執行完畢。
二、丙○○明知「懶人日記」、「單身情歌」、「愛瘋了」、「我變了」、「愛情故
    事」、「雨一直下」、「何時再見夢中人」、「再見我的愛人」、「半個我」、
    「我們都要幸福」、「Ｉｎｔｒｏｄｕｃｔｉｏｎ」等盜版雷射唱片內歌曲，分
    別係滾石國際音樂股份有限公司（下稱滾石公司）、新力哥倫比亞音樂股份有限
    公司（下稱新力公司）、博德曼股份有限公司（下稱博德曼公司）、豐華唱片股
    份有限公司（下稱豐華公司）、華納國際音樂股份有限公司（下稱華納公司）、
    科藝百代股份有限公司（下稱科藝公司）、魔岩唱片股份有限公司（下稱魔岩公
    司）、上華國際企業股份有限公司（下稱上華公司）、環球國際唱片股份有限公
    司（下稱環球公司）、福茂唱片音樂股份有限公司（下稱福茂公司）、艾迴股份
    有限公司（下稱艾迴公司）享有著作權之錄音著作，丙○○竟意圖營利而出於侵
    害前開著作權之概括犯意，分別以每捲錄音帶新台幣（下同）三十五元、每片雷
    射唱片七十元之代價，向「吳姓」之不詳姓名年籍男子購入他人擅自重製（盜版
    ）錄有上開歌曲之錄音帶、雷射唱片（即ＣＤ唱片）後（盜版錄音帶及雷射唱片
    名稱均如附表所示），旋即先後於八十九年二月八日上午九時許，在嘉義縣新港
    鄉菜市場設攤陳列販賣；再於同年二月十一日晚上九時許夥同知情且具有共同犯
    意聯絡之丁○○，在嘉義市體育館旁夜市設攤陳列（丙○○、丁○○分設攤位陳
    列販賣），均分別以每捲錄音帶五十元、每片雷射唱片一百元之價格出售予不特
    定之人欣賞，以賺取差價牟利，共同侵害滾石公司等之錄音著作權（被侵害公司
    均如附表所示）。而戊○○亦明知丁○○所販賣之上開錄音帶、雷射唱片係他人
    擅自重製之盜版品，竟仍基於幫助販賣之犯意，於八十九年二月十一日晚上九時
    許，在丁○○所看管位於嘉義市體育館旁夜市攤位內（亦係丙○○所設之攤位）
    ，以包裝、介紹內容之方式，幫助丁○○販賣前開盜版錄音帶、雷射唱片予不特
    定之人欣賞，而侵害分屬上開數公司等之錄音著作權。嗣於同年二月十一日晚上
    十一時四十五分許，經警分別在丙○○、丁○○所看管位於嘉義市體育館旁夜市
    之上開二攤位內當場查獲，並扣得他人擅自重製、而為丙○○所有供販賣所用之
    如附表所示盜版錄音帶計一千二百二十一捲、雷射唱片計五百六十七片。
三、案經滾石公司、新力公司、博德曼公司、豐華公司、華納公司、科藝公司、魔岩
    公司、上華公司、環球公司、福茂公司、艾迴公司等委由乙○○、甲○○訴請內
    政部警政署保安警察隊第二總隊第四大隊第三中隊報告臺灣嘉義地方法院檢察署
    檢察官偵查起訴。
    理  由
一、訊據被告丙○○、丁○○固均坦承於右開時、地，販賣上開錄音帶、雷射唱片（
    即ＣＤ）等物品，惟均矢口否認有何違反著作權法犯行，均辯稱：不知前開錄音
    帶、雷射唱片等物係盜版品云云。惟查右開犯罪事實，業據共同告訴代理人乙○○、甲○○分別於警訊或偵、審中指訴甚詳，核與證人即國際唱片業交流基金會
    市場調查員陳少文證述情節相符，亦與同案被告戊○○於偵查中供述內容一致（
    偵查中八十九年三月九日訊問筆錄），並有被侵害錄音著作及權利相關證件清冊
    二份（該清冊中僅列出代表歌曲）、照片四幀附於偵查卷可稽，復有扣案如附表
    所示盜版錄音帶一千二百二十一捲、雷射唱片五百六十七片可資佐證，況被告丙○○、丁○○於偵、審中亦均供承：有懷疑上開錄音帶等物係盜版品等語在卷（
    見八十九年二月十二日偵訊筆錄、本院八十九年四月十日訊問筆錄）；次查正版
    錄音帶、雷射唱片之銷售管道係由唱片公司直接批發銷售予下游唱片行或零售點
    ，唱片或錄音帶上均有發行之唱片公司名稱、地址，且每捲正版錄音帶市場零售
    價約二百元至二百五十元不等、每片正版雷射唱片市價則為三百五十元至四百元
    不等等情，亦據共同告訴代理人甲○○於偵查中陳明在卷，另查獲之雷射唱片上
    所載唱片公司、公司地址均屬虛構，亦據共同告訴代理人乙○○於本院審理中陳
    述在卷（本院八十九年五月一日審判筆錄），衡以被告丙○○、丁○○所稱進貨
    管道、進貨方式、進貨價格及銷售價格等情節觀之，均顯與常情不符；再參以被
    告丙○○、丁○○，於本院審理中亦均自白錄音帶一捲五十元、ＣＤ一片一百元
    係不合理（本院八十九年五月一日審判筆錄）等情，足認被告丙○○、丁○○主
    觀上已明知上開物品係盜版品。從而，被告丙○○、丁○○二人所辯，顯係事後
    卸責之詞，不足採信，本件事證明確，被告丙○○、丁○○犯行均堪以認定。
二、訊據被告戊○○矢口否認有何違反著作權法犯行，辯稱：伊當時係前往夜市與丁○○聊天，並未幫忙兜售或收錢、亦未看到價格表、不知係盜版云云。惟查右揭
    犯罪事實，業據共同告訴代理人乙○○、甲○○、證人即國際唱片業交流基金會
    市場調查員陳少文分別於警訊或偵查中指訴、證述甚詳，且被告戊○○於偵查中
    亦供承：伊因見丁○○生意忙碌，故伊有幫丁○○將客人所選購之錄音帶、ＣＤ
    包裝交予客人，伊知道上開錄音帶等物係盜版品等語在卷（偵查中八十九年三月
    九日訊問筆錄），並於本院審理中亦均自白錄音帶一捲五十元、ＣＤ一片一百元
    係不合理（本院八十九年五月一日審判筆錄）等情不諱，且有被侵害錄音著作及
    權利相關證件清冊一份、照片二幀在卷可稽，復有盜版錄音帶五百八十二捲、雷
    射唱片二百九十二片（在丁○○看管之攤位取獲）扣案可資佐證，則被告戊○○
    所辯，亦係事後卸責之詞，不足採信，本件事證明確，被告戊○○犯行亦堪以認
    定。
三、核被告丙○○、丁○○所為，均係犯著作權法第九十三條第三款以同法第八十七
    條第二款明知為侵害著作權之物意圖營利而以交付方法侵害他人之著作權罪；被
    告戊○○以幫助犯意，為前揭犯罪之構成要件以外之助成犯行，核係犯同法第九
    十三條第三款以同法第八十七條第二款明知為侵害著作權之物意圖營利而以交付
    方法侵害他人之著作權罪之幫助犯，依刑法第三十條第二項規定，按正犯之刑，
    減輕之。被告丙○○、丁○○二人間，就八十九年二月十一日所為違反著作權法
    之犯行，顯有犯意聯絡，行為分擔事實，皆應以依刑法第二十八條論以共同正犯
    。又被告丙○○先後二次犯行，均時間緊接，所犯構成要件相同，顯係基於概括
    犯意為之，皆為連續犯，依刑法第五十六條論以一罪，並重加其刑。被告三人一
    行為侵害滾石公司等數公司之數錄音著作權人之財產法益，係以一行為觸犯數罪
    名，為想像競合犯。末查被告丁○○於八十四年間，因妨害家庭案件，經本院判
    處有期徒刑三年二月確定，於八十八年一月十九日假釋期滿執行完畢，有臺灣高
    等法院被告全國前案紀錄表、臺灣嘉義地方法院檢察署刑案資料查註紀錄表各一
    份附卷可稽，其於受有期徒刑之執行完畢後，五年以內再犯有期徒刑以上之本罪
    ，為累犯，並依刑法第四十七條加重其刑。爰審酌被告丙○○、丁○○犯罪之動
    機、目的、手段、品行、所受刺激、智識程度，其犯罪對音樂著作之侵害重大、
    擾亂市場秩序、丙○○僅販賣二次、丁○○僅共同販賣一次等所生危害及被告丙○○、丁○○犯罪後大致坦承犯行，態度尚稱良好等一切情狀，量處如主文所示
    之刑，並諭知易科罰金之折算標準。另審酌被告戊○○被告犯罪之動機係出於幫
    助之意，一時輕忽、犯罪之目的、手段、犯罪後之態度尚佳、然犯罪對音樂著作
    之侵害重大、擾亂市場秩序等一切情狀，量處如主文所示之刑，並諭知易科罰金
    之折算標準。扣案如附表所示之盜版錄音帶計一千二百二十一捲、雷射唱片計五
    百六十七片為被告所有，係供犯罪所用之物，業據被告丙○○供明在卷，爰依刑
    法第三十八條第一項第二款宣告沒收。
四、公訴意旨另認：被告丁○○、戊○○共同與被告丙○○基於概括之犯意聯絡，販
    賣盜版有著作權之雷射唱片、錄音帶，因認被告丁○○、戊○○均係涉有上開犯
    行之連續犯罪行。經查：被告丁○○、戊○○既未承認與其它被告間，係基於概
    括犯意之聯絡，且除被查獲之前開一次犯行外，亦無任何自白或其它證據，足認
    被告丁○○、戊○○有其它連續犯行，自難認定被告丁○○、戊○○二人有何連
    續販賣或幫助販賣盜版錄音帶、雷射唱片犯行；此外，亦查無其它積極事證足以
    證明被告確有公訴人所指連續犯犯行，是公訴人對被告丁○○、戊○○論以連續
    犯，容有未洽，附此敘明。
據上論斷，應依刑事訴訟法第二百九十九條第一項前段，著作權法第九十三條第三款
，刑法第十一條前段、第二十八條、第三十條、第五十六條、第五十五條、第四十七
條、第四十一條、第三十八條第一項第二款、罰金罰鍰提高標準條例第二條，判決如
主文。
本案經檢察官林世芬到庭執行職務。
中      華      民      國      八十九      年      五    月    十五    日
                                      臺灣嘉義地方法院刑事第二庭
                                          審判長  陳  珍  如
                                          法  官  黃  國  益
                                          法  官  蔡  廷  宜
右正本證明與原本無異。
如不服本判決，應於判決送達後十日內向本院提出上訴狀( 應附繕本 )。
中      華      民      國      八十九      年      五    月    十五    日
                                          書記官  張  鑽  銘


司法院資訊處製作；財團法人民間司法改革基金會備份。
